【裁判字號】    97,上訴,446
【裁判日期】    970828
【裁判案由】    毒品危害防制條例
【裁判全文】
臺灣高等法院臺南分院刑事判決         97年度上訴字第446號
上  訴  人  臺灣雲林地方法院檢察署檢察官
上  訴  人
即  被  告  甲○○
                    現羈押於臺灣臺南看守所
選任辯護人  蔡碧仲  律師
            張宗存  律師
上列上訴人因被告毒品危害防制條例案件，不服臺灣雲林地方法
院九十六年度訴字第九○六號中華民國九十七年三月三十一日第
一審判決（起訴案號：臺灣雲林地方法院檢察署九十六年度偵字
第五三九三號、第六二四三號），提起上訴，本院判決如下：
    主  文
原判決關於甲○○所犯附表壹編號一販賣毒品罪及定應執行刑部
分均撤銷。
甲○○被訴附表壹編號一所示販賣第一級毒品，無罪。
其他上訴駁回（即甲○○所犯附表壹編號二至三有罪部分及附表
肆編號一至四無罪部分）。
前項上訴駁回有罪部分，應執行有期徒刑拾玖年拾壹月，褫奪公
權拾年，扣案附表貳編號一所示第一級毒品海洛因，均沒收併銷
燬之，販賣毒品所得新臺幣壹萬伍仟元沒收之，如全部或一部不
能沒收時，以其財產抵償之，扣案附表貳編號二至五、七至八所
示物品，均沒收之。
    事  實
一、甲○○因施用第一級毒品海洛因成癮，致經濟困頓，竟分別
    基於販賣海洛因以營利犯意，自民國（下同）九十六年九月
    六日至九十六年十月十六日止，於附表壹編號二至三所示時
    地，以附表壹編號二至三所示交易方式、金額，販賣第一級
    毒品海洛因與乙○○二次，獲得如附表壹編號二至三所示錢
    財。嗣於民國（下同）九十六年十月十六日下午三時三十分
    許，經警在雲林縣麥寮鄉○○村○○路一三六號之七，拘提
    甲○○，並前往雲林縣麥寮鄉雷厝村雷厝七五之三號甲○○
    住處，執行搜索，分別扣得附表貳所示物品，而查悉上情。
二、案經台灣雲林地方法院檢察署檢察官偵查起訴。
    理  由
壹、有罪部分（附表壹編號二至三所示販賣毒品部分）：
甲、證據能力部分：
一、按被告以外之人於審判外言詞或書面陳述，除法律有規定者
    外，不得作為證據，刑事訴訟法第一五九條第一項定有明文
    。惟被告以外之人於偵查中向檢察官所為陳述，除顯有不可
    信情況者外，得為證據；被告以外之人於檢察事務官、司法
    警察官或司法警察調查中所為陳述，與審判中不符時，其先
    前陳述具有較可信特別情況，且為證明犯罪事實存否所必要
    者，得為證據；又被告以外之人於審判外陳述，雖不符前四
    條規定，而經當事人於審判程式同意作為證據，法院審酌該
    言詞陳述或書面陳述作成時情況，認為適當者，亦得為證據
    ，刑事訴訟法第一五九條之一、第一五九條之二、第一五九
    條之五亦有明文。
二、查被告甲○○及辯護人對檢察官所舉書面證據，除對乙○○
    於九十六年十月十六日、十七日警詢筆錄及乙○○以被告身
    分於檢察官面前供述筆錄，不同意列為證據調查外，其餘檢
    察官所舉供述證據，均同意有證據能力。本院判斷如下：
  (一)證人乙○○於九十六年十月十七日以被告身分偵查中供述筆
    錄：依釋字第五八二號解釋理由書，共同被告於審判外陳述
    ，應依刑事訴訟法第一五九條第一項規定來認定得否作為證
    據。參酌該條項立法說明，條文所謂法律有規定者，係指同
    法第一五九條之一至第一五九條之五、第二○六條等規定，
    或其他法律特別明文者，來認定是否具有證據能力（惟縱認
    有證據能力者，為保障被告反對詰問權並踐行直接審理、言
    詞辯論、公開審判等原則，依上開解釋文及解釋理由，認除
    客觀上不能詰問者外，於審判中仍應將共同被告列為證人，
    依法進行詰問程序以為合法調查，始得作為法院判斷依據）
    。則依同法第一五九條之一第二項規定及立法說明，除顯有
    不可信情況者外，檢察官訊問被告所得供詞，得為證據。檢
    察官於訊問乙○○之初，已告知乙○○罪名及權利，訊問過
    程依法錄影或錄音，未發現訊問過程有違法處，此外亦無其
    他證據足以釋明上開筆錄作成時，具有顯不可信情況。因此
    ，乙○○上開筆錄，本院認有證據能力。被告辯護人認乙○
    ○上開檢察官面前筆錄未經具結部分，應無證據能力，顯對
    上開大法官解釋及解釋理由誤解，自不足採。
  (二)證人乙○○於九十六年十月十六、十七日警詢筆錄：
    證人乙○○既於原審業到庭具結作證，證述內容與上開警詢
    筆錄記載相符，並無不一致，則上述警詢筆錄，既已依法予
    被告反對詰問權，本院自得併予參酌，而有證據能力（最高
    法院九十六年台上一六七七號、三五二七號判決參照）。
  (三)其餘被告及辯護人同意列為證據調查供述證據，本院審酌該
    證據作成時情況，認為適當，依刑事訴訟法第一五九條之五
    第一項規定，認均具證據能力。至被告雖另辯稱，當時警察
    未持搜索票即到其家裡云云（詳原審卷一二五頁）。然本案
    警方搜索扣押皆經原審核發搜索票，警員搜索後並製有搜索
    扣案筆錄，有原審九十六年聲搜字第四五四號搜索票影本、
    彰化縣警察局芳苑分局搜索扣押筆錄、扣押物品目錄表在卷
    可憑（詳警卷十一至十四頁）。是被告辯稱警察未持搜索票
    云云，顯與事實相違，無法採信。基此，本案扣得附表貳所
    示物品，自均得作為證據。
乙、實體部分：
一、訊據上訴人即被告甲○○供承有施用海洛因成癮，且認識乙
    ○○，而0000000000、0000000000號行動電話為其使用，惟
    否認有販賣第一級毒品予乙○○犯行，辯稱：有時乙○○出
    錢，我拿錢，我們二人一起去買，然後分他的量及我的量，
    我沒在附表壹所示時地，販賣海洛因予乙○○云云。其辯護
    人則辯稱：由附表通訊監察錄音譯文所示，均未談到被告
    與乙○○有買賣海洛因細節，難認被告有販賣海洛因予乙○
    ○；又證人乙○○於原審供稱，其交錢給被告，約過一小時
    後，被告才會將海洛因送來，顯與其於警詢及偵查中證述不
    符，此外證人乙○○同時擁有好幾十包海洛因，可見證人乙
    ○○有販賣海洛因嫌疑，其係為脫罪而誣指被告入罪，證人
    乙○○供述顯有瑕疵，不能僅憑證人乙○○證言，而認被告
    有販賣毒品海洛因犯行云云。惟查：
  (一)證人乙○○於原審證稱：我有施用海洛因習慣，我是向被告
    購買海洛因來施用，大都打家裡的電話購買，外出工作時則
    會用我的0000000000號行動電話購買，我均是拿錢給被告，
    一小時後，他再拿東西給我；九十六年八月十三日下午一時
    許，我第一次向被告購買海洛因，共二十小包五千元，被告
    係駕駛ＢＭＷ小客車一個人到我家，我先拿錢給他，約一小
    時後，他才拿來給我；還有於九十六年九月六日上午十時許
    ，我再向被告買共二十包五千元，也是被告拿來我家；我被
    警察逮捕那天，即九十六年十月十六日下午三時許，我也是
    向被告購買海洛因共三十包一萬元，是被告開車到我家，我
    把錢交給他，一小時後，他才拿東西給我，半小時後，我施
    用海洛因一次，就在家中被警查到口袋有海洛因廿九包等語
    （詳原審卷一五八、一五九至一六一、一六二、一六四頁、
    一六五頁背面、一六七至一六八頁），核與證人乙○○於偵
    查中證稱：扣案二十九包海洛因，是我向被告購買，我均是
    撥打0000000000、0000000000號行動電話向被告購買，他會
    開黑色ＢＭＷ小客車，均是一人拿到我家給我等語相符（詳
    偵查卷十三頁）。足見證人乙○○於原審及偵查中對向被告
    購買毒品海洛因指證，堅指不移。
  (二)又證人乙○○於九十六年十月十六日下午四時許，為警搜索
    時，經警扣得廿九包海洛因，並採其尿液送檢，檢驗結果確
    呈嗎啡陽性反應等情，有調查局九十六年十一月十九日調科
    壹字第0962-3078900號鑑定書與濫用藥物尿液檢驗報告在卷
    可憑（詳原審卷一八六及七二頁）。是證人乙○○於原審證
    稱，警察查獲當日購買三十包海洛因，且已施用一次，始經
    警扣得廿九包海洛因等語屬實。則足見證人乙○○確有對外
    取得海洛因，以供自己施用需求。
  (三)又附表編號十一至十三所示通訊監察錄音譯文，均屬被告
    與證人乙○○對話，為被告及證人乙○○於原審所肯認（詳
    原審卷九一、一六三頁）。而附表編號十一通訊監察錄音
    譯文，證人乙○○以：那過來我這裡等語，邀被告至其住所
    ，也為被告同意，並回復「好」。二人更密接地，於附表
    編號十二、十三所示通訊監察錄音譯文，反覆確認，被告是
    否已至乙○○住所，直至附表編號十四所示通訊監察錄音
    譯文，證人乙○○確認被告已出門，而由他人代接電話後，
    雙方始結束此段談話，顯見證人乙○○於原審證稱，於九十
    六年九月六日上午十時至十二時許，被告確有至證人乙○○
    住所見面事實，應可採信。
  (四)又被告於九十六年十二月十三日在原審供承：其從九十六年
    三、四月開始，一直至九十六年十月十六日為警查獲時，約
    一至二小時，就要吸一次海洛因等語（詳原審卷十二頁）。
    而被告雙手因注射海洛因，導致佈滿針孔，並致呈潰爛等情
    ，亦經原審於九十六年十二月十三日當庭勘驗屬實（詳原審
    卷十二頁），足見被告為滿足其毒癮，自必對外購得海洛因
    供其施用。又由被告潰爛雙手，相信被告亦已取得相當多海
    洛因，則其自有能力，向外取得大量海洛因。對照被告於警
    詢供承為警查獲前一個多月，以五八萬元價格，向綽號大仔
    購入總重約一一一克海洛因等語益明（詳警卷五頁及背面）
    。又被告經逮捕時，經警從其身上、住所一樓廚房、住所二
    樓房間，分別扣得附表貳編號一所示海洛因，淨重計達一五
    ○‧一二公克，有調查局九十六年十一月十九日調科壹字第
    0962-3078910號鑑定書在卷可考（詳原審卷三五頁）。被告
    持有海洛因數量如此多，且已分裝數袋，參酌於被告住所並
    扣得附表貳編號三至五所示電子磅秤、杓子、塑膠鏟等物，
    足見被告已有分裝海洛因事實。再者，扣案附表貳編號八所
    示分裝袋，共有九袋，經原審當庭勘驗後，其規格大小有六
    種（詳原審卷一七八頁）。若其為被告個人施用海洛因，應
    只須一種規格，即可方便被告拿捏施用數量。然扣案分裝袋
    ，竟多達有六種，顯見非係方便被告個人施用海洛因，而是
    為讓被告可供應「不同需求數量海洛因」，足見被告有取得
    海洛因，並分裝數種份量不同海洛因事實。
  (五)綜上，證人乙○○已施用海洛因成癮，有購買海洛因施用強
    烈需求，而被告亦取得大量海洛因，並將其分裝於各種規格
    且有供應能力，則證人乙○○於附表壹編號二至三所示時間
    ，與被告相約於其住處見面，見面原因當如證人乙○○在原
    審證述：我是要向被告購買海洛因，我打電話給被告他，他
    就會來我家找我，然後到我家再當面約定，我拿錢給他，他
    再把我要的數量給我等語（詳原審卷一六四頁及背面、一六
    一頁）。足認被告於附表壹編號二至三所示時地，分別以附
    表壹編號二至三所示價格，販售海洛因予證人乙○○無訛。
  (六)被告雖辯稱，有時乙○○出錢，我拿錢，我們二人一起去買
    回，分我的量及他的量，附表貳編號三所示電子磅秤為朋友
    所借，附表貳編號八及九所示袋子則為其裝放滷味佐料所用
    云云（詳原審卷一六九頁背面）。然查：(1)被告於原審供稱
    ，乙○○問我哪裡去買海洛因時，我的海洛因就免費請他施
    用一下，我不曾向他拿過錢，乙○○沒拿錢給我等語（詳原
    審卷十六頁及背面）。則被告於原審先供稱，其係免費提供
    海洛因予乙○○施用，未曾向乙○○拿過錢云云。其後被告
    又改稱，其有向乙○○收取金錢，再合資購買云云，可見被
    告辯詞反覆。(2)又被告雖辯稱，其與乙○○合資購買云云。
    然證人乙○○於原審證稱：我是向被告購買海洛因，且要拿
    海洛因一定要透過被告，因被告認識對方，有時拿回來，我
    會分給他用等語（詳原審卷一五八、一六一頁背面、一六二
    頁）。反而是，證人乙○○購得海洛因後，再取出部分海洛
    因供予被告施用，被告與乙○○顯非共同購買，被告所辯，
    未有證據以實其說。(3)又被告於警詢供稱，其海洛因來源時
    ，也僅供稱其係向綽號大仔購入五十八萬元海洛因，每次交
    易毒品，大仔均會事先問其數量，然後再約至高雄市取貨等
    語（詳警卷五頁及背面）。果真被告與證人乙○○有合資購
    買海洛因情事。為何被告於警詢供稱，購買多達五十八萬元
    海洛因，而未提及其係與證人乙○○合資購買？被告反而僅
    稱，其所持有大量海洛因均是供其自己施用云云（詳警卷五
    頁反面）。凡此，益見被告於原審辯稱，其與證人乙○○為
    合資購買海洛因云云，係臨訟編串，無法採信。(4)被告迭於
    警偵訊及原審準備程序供承，扣案附表貳所示物品均為其所
    有（詳警卷四頁背面、十頁、原審卷十五及八九頁）。被告
    於原審忽而辯稱，附表貳編號三所示電子秤一台為朋友所借
    云云，顯係卸責之詞，無法採信。又被告於原審辯稱，附表
    貳編號八及九所示袋子，為其裝放以前作生意用滷味佐科云
    云。但被告於原審準備程序中僅供稱，其在六輕工作云云，
    未見被告供稱其有從事滷味販售。何況附表貳編號九所示夾
    鏈袋經原審勘驗後，其內存有白色粉末殘渣（詳原審卷十二
    頁背面、一七八、一八三至一八四頁）。此顯與一般滷味佐
    料殘留物不同。是被告所辯，係臨訟敷衍之詞，無法採信。
  (七)至被告辯護人所辯部分。經查：
  1.按海洛因係毒品危害防制條例第二條第一項第一款所定第一
    級毒品，物稀價昂，其持有、施用或販賣者，政府查緝甚嚴
    ，風險甚高，尤其販賣第一級毒品法定刑為死刑或無期徒刑
    ，得併科鉅額罰金，刑責甚重。又實務上販賣毒品案件，常
    仰賴通訊監察錄音譯文始得破獲或定罪。久而久之，此種偵
    查作為，也為毒品買賣雙方所透悉，故在買賣雙方通訊上，
    即不再使用「軟的、女生、一張」等暗語，甚至在電話中，
    僅約定見面後再詳談交易細節，藉此以躲避查緝，已係常見
    交易情況。觀諸本件證人乙○○於原審證稱，跟被告買海洛
    因，大部分均隨便講一下，接到電話後就來我家，然後當面
    再說，我們在電話中沒有提到交易數量及約定地點，只要被
    告來我家後，我們就會當面約定，所以不用在電話中約定數
    量及金額等語甚明（詳原審卷一六一頁、一六三頁背面）。
    則被告販賣毒品海洛因犯行，經勾稽上開證據，認定如上。
    又附表編號十一至十三所示通訊監察錄音譯文，係作為補
    強證人乙○○證詞真實性，不能僅以附表所示通訊監察錄
    音譯文，未明顯談到毒品交易細節，即認為被告並未販賣海
    洛因予證人乙○○。是辯護人所辯，顯忽略毒品交易生態上
    變化，自難為被告有利認定。
  2.證人乙○○於警詢雖證稱，其與被告間海洛因交易，為一手
    交錢一手交貨云云（詳警卷十九至廿三頁）。又證人乙○○
    於原審亦證稱，其是先交錢給被告，一小時後，被告才會將
    海洛因送來等語（詳原審卷一六○頁）。證人乙○○於警詢
    及偵查中證述，前後固有不一致。惟本院認交互詰問功能，
    係在藉由建構、彈劾、確認等反覆問答過程，促證人忠於記
    憶為懇切，並合於事實、情理陳述，以發現真實，詰問過程
    中，證人或有些許不一致陳述，此不一致可能是出於證人隱
    匿、掩飾動機，但透過面對面追問，並輔以偽證罪擔保，可
    以解證人不良動機，也可能是證人再確認其記憶真實性，使
    證人的觀察、記憶、敘述，達到合於一定真實確認，或使證
    人虛偽陳述或誠實的錯誤，難以隱藏。因此，詰問過程出現
    證詞不一致情形，並非少見。然而證人整個證詞，是處於逐
    步確認過程，自不能僅以證人於詰問過程出現不一致，即認
    證詞不一，不可採信。證人乙○○於原審證稱：（你們一手
    交錢、一手交貨？）我先拿錢給他，過一小時後，他才拿給
    我；（每次交易都是這樣？）應該都這樣，時間太久，大部
    分都這樣；（之前你說是一手交錢一手交貨，交易完成後，
    你就離開，跟你在法庭所述不同，到底如何？）是我先拿錢
    給他，約過一小時後，他再拿東西給我；（你為何都說一手
    交錢一手交貨？）先拿錢給他，然後他在一小時後，拿東西
    給我；（你在警局有無說一手交錢一手交貨？）我沒有這樣
    說等語（詳原審卷一六○頁及背面、一六八頁）。由此可見
    ，證人乙○○於原審時，有充足時間，反覆回想當時交易過
    程細節，復於交互詰問過程，有充足機會，講述當時發生實
    際情狀，相較於警詢時，係因施用毒品為警逮捕，相當有可
    能為儘快結束訊問，證人乙○○對交易細節作出籠統、附和
    性回答，而於偵查中亦未有機會能夠作出解釋，直至原審經
    原審詳細確認後，其始能作出正確，而肯定回答，則自不能
    以證人乙○○就此交易細節證述不一，即全盤否認其證言真
    實性，辯護人執此所辯，尚難採信。
  3.辯護人另認證人乙○○持有多包海洛因，顯涉有販賣第一級
    毒品罪嫌，而有誣陷被告可能云云。惟證人乙○○於原審已
    堅決否認有販賣第一級毒品罪嫌，其所購買海洛因係供自己
    施用等語（詳原審卷一六七頁背面）。而證人乙○○亦確有
    施用海洛因需求，已如前述。則證人乙○○其持有海洛因，
    自合情理，且證人乙○○為查獲時，並未見扣得分裝海洛因
    ，以利販賣工具。再者，由卷內證據資料，亦未能證明證人
    乙○○有販賣海洛因予他人。此外縱使證人乙○○有販賣海
    洛因犯行，其所持有海洛因亦是向被告所購得，仍無礙本院
    認定被告有販賣海洛因予證人乙○○犯行。是辯護人以此辯
    護，純屬推測，並無證據以實其說，難為本院所採。
  (八)末按毒品危害防制條例所處罰「販賣」毒品罪，所著重者為
    在主觀上有藉以牟利惡性及對毒品擴散具有較有償或無償轉
    讓行為更嚴重危害性，被告營利意圖係從客觀社會環境、情
    況及人證、物證等資料，依據證據法則，綜合研判認定。經
    查，本件被告自九十六年三月份後，就沒有工作，且從九十
    六年三、四月開始，一直至九十六年十月十六日止，約一小
    時至二小時，就要吸一次海洛因，一個月約花二、三萬至三
    、四萬元施用海洛因等情，業經被告於原審供承（詳原審卷
    十一至十三、一八四頁）。從而，被告因施用海洛因成癮，
    又無正當工作，需要資金供其施用毒品開銷，且其施用量相
    當大，每月所需花費非被告所能負擔，其經濟狀況，顯然不
    佳，被告因而販賣毒品予證人乙○○施用，藉此以圖利，被
    告販賣海洛因予證人乙○○，以營利意圖甚明。
  (九)綜上各情，被告辯稱未販賣海洛因行為云云，顯屬飾卸之詞
    ，不能採信。本件被告附表壹編號二至三所述販賣第一級毒
    品犯行，事證明確，均堪認定。
二、論罪部分：
  (一)核被告所為，分別係犯毒品危害防制條例第四條第一項販賣
    第一級毒品罪。被告持有海洛因低度行為，分為販賣海洛因
    行為所吸收，不另論罪。又所謂集合犯，係指立法者所制定
    犯罪構成要件中，本即預定有數個同種類行為而反覆實行犯
    罪而言。故是否為集合犯判斷，客觀上，應斟酌法律規範本
    來意涵、實現該犯罪目的必要手段、社會生活經驗中該犯罪
    必然反覆實行常態及社會通念；主觀上則視其反覆實施行為
    是否出於行為人單一犯意，並秉持刑罰公平原則，加以判斷
    。稽以行為人販賣毒品原因，不一而足，其多次販賣毒品行
    為，未必皆出於行為人一個犯意決定；且觀諸毒品危害防制
    條例第四條第一項販賣毒品罪構成要件，實無從憑以認定立
    法者，本即預定該犯罪本質，必有數個同種類行為而反覆實
    行集合犯行。故而，被告販賣毒品犯行，難認係集合犯。則
    本件被告附表壹編號二至三所示二次販賣海洛因行為，犯意
    各別，行為互異，自應分論併罰。
  (二)次按毒品危害防制條例第四條第一項販賣第一級毒品罪，法
    定刑為死刑或無期徒刑，則不分犯罪情節輕重，概處以上開
    刑責，難免輕重失衡，倘有情輕法重情形，於裁判時自得適
    用刑法第五十九條酌量減輕其刑，以避免過嚴刑罰（釋字二
    六三號解釋參照）。亦即法院為避免刑罰過苛，於情輕法重
    情況，應為合目的性裁量，而有適用刑法第五十九條酌量減
    輕刑度義務。又適用刑法第五十九條規定，酌量減輕其刑時
    ，並不排除刑法第五十七條所列舉十款事由審酌（最高法院
    七十年五月十六日七十年度第六次刑事庭會議決議參照）。
    基上，審酌被告前因施用毒品案件，經本院裁定令入勒戒處
    所，觀察勒戒及強制戒治，有臺灣高等法院被告前案紀錄表
    在卷可按，顯見被告素行不良，沉淪於毒品，難以自拔。又
    其犯後否認犯罪，飾詞圖卸，態度不佳，未見悔意。被告販
    毒行為非僅戕害身心，有害國民健康，更可能引發各種犯罪
    ，對國家社會治安危害非淺。又被告於本案販賣海洛因對象
    ，為有施用毒品慣習，有證人乙○○尿檢報告在卷可憑。又
    被告販賣對象僅一人，次數僅二次，得款一萬五千元（附表
    壹編號二、三部分，依序為五千元、一萬元），足見被告販
    賣對象非廣，價額非鉅，應僅係為獲取購買毒品所需小利而
    已，與一般大毒梟販賣毒品數量，動輒達數公斤以上，迥然
    不同，危害社會程度亦有差別。(三)又被告自己染有施用海洛
    因惡習，而施用毒品者，常因購買價格不低毒品，導致傾家
    蕩產，其為圖供自己施用毒品無虞，往往鋌而走險，步上販
    賣一途，被告本身亦因施用毒品，而飽受毒癮折磨，且其雙
    手目前佈滿針孔痛苦不堪。綜上各情，足認被告犯罪情狀，
    值得憫恕。被告所犯販賣第一級毒品罪部分，其法定刑是死
    刑或無期徒刑，本院認若對其科以法定最輕刑度，猶嫌過重
    ，有違一般國民法律情感，爰依刑法第五十九條酌減其刑。
三、原判決關於被告附表壹編號二至三所示販賣毒品部分，原審
    以被告事證明確，因予適用毒品危害防制條例第四條第一項
    、第十八條第一項前段、第十九條第一項，刑法第十一條前
    段、第五十九條、第三十七條第二項、第三十八條第一項第
    二款、第五十一條第五款規定，並審酌其他一切情狀，對被
    告分別量處如附表壹編號二至三所示之刑（依序判處有期徒
    刑十五年六月、有期徒刑十五年七月），並認被告既有販賣
    毒品行為，品行已非端正，自不適合擔任公職或參與公共行
    政事務，另依刑法第三十七條第二項規定，各宣告褫奪公權
    十年。檢察官雖以被告否認販賣毒品，對相關情節亦避重就
    輕，犯後態度不佳，請求對被告量處無期徒刑。然本院認檢
    察官未慮及被告販賣次數、販賣所得等其他量刑事由，且本
    院認檢察官起訴被告其餘販賣海洛因部分（即附表壹編號一
    部分及附表肆編號一至四部分），其販賣毒品犯行均不足以
    證明（理由詳如後述），則檢察官對被告求處無期徒刑，自
    嫌過重，為本院所不採。併敘明沒收情形如下：(一)按犯毒品
    危害防制條例第四條至第九條、第十二條、第十三條或第十
    四條第一項、第二項之罪者，其供犯罪所用或因犯罪所得財
    物，均沒收之，如全部或一部不能沒收時，追徵其價額或以
    其財產抵償之，毒品危害防制條例第十九條第一項定有明文
    。又毒品危害防制條例第十九條第一項，係刑法第三十八條
    第一項第二款、第三款、第三項但書特別規定，採義務沒收
    主義，苟能證明係供犯罪所用或因犯罪所得財物，自均應沒
    收之，如全部或一部不能沒收時，追徵其價額或以其財產抵
    償之，並不以當場搜獲扣押者為限（八八台上二○三九號判
    決參照）。本件扣案如附表貳編號一所示海洛因為被告所有
    ，已如前述，且扣案如附表貳「編號一」所示海洛因為本案
    查獲，自應依毒品危害防制條例第十八條第一項前段規定沒
    收併銷燬。另扣案附表貳「編號四、五及八」所示物品，亦
    均為被告所有；至附表貳「編號三」所示電子磅秤，被告雖
    辯稱非其所有，但顯不可採，而屬被告所有，理由已如前述
    。又附表貳「編號三、四、五及八」所示物品，經原審勘驗
    結果，係實務常見分裝海洛因物品，當認係供被告分裝以販
    賣海洛因所用；附表貳「編號七」所示行動電話一支，則為
    被告販毒予證人乙○○，用以聯絡工具，詳如附表壹編號二
    所示，業經證人乙○○於原審供明，被告於原審亦供承為其
    所有，而上開行動電話ＳＩＭ卡為被告所有，亦經原審函詢
    上揭行動電話業者確認無誤，有和信電訊股份有限公司九十
    六年十二月廿七日和信（企營）字第0962-1201927號函及遠
    傳電信股份有限公司九十六年十二月廿五日遠傳（企營）字
    第0961-1204917號函在卷可明（詳原審卷五五、五六頁）。
    上開物品，自應依毒品危害防制條例第十九條第一項規定，
    分別於各該主文項下分別諭知沒收（如附表壹處刑欄所示）
    。上述物品既經扣案，自無不能沒收應追徵其價額問題。(二)
    被告販賣海洛因所得五千元及一萬元（附表壹編號二及三）
    ，雖未扣案，仍應依毒品危害防制條例第十九條第一項宣告
    沒收，如全部或一部不能沒收時，應以其財產抵償之。查扣
    附表貳編號一所示海洛因經送驗後，共十八包均含海洛因成
    分，淨重計一五○‧一二公克，純度37.00％-，純質淨重五
    五‧五四公克，有調查局九十六年十一月十九日調科壹字第
    0962-3078910號鑑定書在卷可考（提示原審卷三五頁）。參
    以被查獲時扣得附表編號三至五所示電子磅秤、杓子等分裝
    工具，顯見被告已預備將其分裝以供販賣，則附表壹編號二
    所示包裹附表貳編號一海洛因外包裝袋為被告所有，用以包
    裹海洛因，避免海洛因外漏或潮濕。又因上開海洛因尚未賣
    出，可見附表貳「編號二」所示外包裝袋，為供被告包裝其
    預備販賣海洛因用；扣案附表貳編號八所示分裝袋，規格大
    小共六種，未使用過，為實務常見分裝毒品所用物品，業經
    原審當庭勘驗屬實，佐以同時扣得附表貳編號一所示海洛因
    ，可見為供被告分裝預備販賣海洛因所用，被告雖辯稱係裝
    滷味所用，但不採信，其理由已如前述。又毒品危害防制條
    例第十九條未規定沒收「預備」供被告犯罪所用，扣案附表
    貳「編號二及八」所示物品，應依刑法第三十八條第一項第
    二款規定沒收。(三)按毒品危害防制條例第十八條第一項前段
    規定，查獲第一、二級毒品，不問屬於犯人與否，均沒收銷
    燬之，此所稱查獲毒品係指被查獲與本案有關全部毒品而言
    （九十五台上五三○四判決參照）。則本件附表貳「編號十
    六」所示甲基安非他命，經送驗後雖含有甲基安非他命成份
    ，有憲兵司令部刑事鑑識中心九十七年一月十五日以憲直刑
    鑑字第0970000077號鑑定書在卷足考（詳原審卷八六頁）。
    然本件被告所犯係販賣第一級毒品海洛因，並非販賣甲基安
    非他命。依上說明，本件扣案附表貳「編號十六」所示甲基
    安非他命自與本案無關，爰不另為沒收銷燬宣告。(四)又扣案
    附表壹「編號十至十一、十三」所示物品，為被告施用海洛
    因所用，業經被告供承。衡以被告有施用毒品前科，認被告
    所言，應屬實在；附表貳「編號九」所示夾鏈袋內有殘渣，
    業經原審勘驗屬實，足見是被告個人使用過後殘存物，顯非
    供其分裝海洛因販賣所用；附表貳「編號十二、十四至十五
    」所示物品，無證據足以證明與本件被告販賣海洛因有關，
    自難認係供本案被告販賣海洛因所用，不為沒收諭知等情。
四、上訴駁回部分（附表壹編號二至三部分）：
    原判決關於被告附表壹編號二至三所示販賣毒品部分，本院
    經核，原審認事用法，均無違誤，所為量刑亦稱妥適。被告
    上訴意旨以，原判決就證人乙○○、林群偉於法庭否認毒品
    來源係屬被告，就此未予斟酌，竟認毒品係被告所有，顯與
    事實有出入，又原判決對被告量刑亦屬過重云云。至檢察官
    上訴意旨則以，被告於八十八年後，即未有因施用毒品遭警
    查獲紀錄（不含本案），顯見被告施用毒品數量不多，又被
    告供稱其平日所使用ＢＭＷ廠牌九四七八─ＳＸ小客車，係
    登記在其妻詹美惠名下，另扣案七萬四千元現金係欲買金項
    鍊予妻子，顯見被告經濟狀況良好，故本件被告販賣海洛因
    犯行，核與一般吸毒者為補貼施用毒品所需金錢，而伺機零
    星販賣者有別，又被告犯後未有悔意，仍飾詞矯飾，應從重
    量刑，然原審對被告僅定應執行有期徒刑二十年，顯屬過輕
    云云。經查：(1)原判決係認定被告於附表壹編號二至三所示
    時地，販賣第一級毒品予證人乙○○，並未認被告有販賣毒
    品予證人林群偉，則被告上訴意旨指證人林群偉於原審已否
    認毒品來源是被告，原審竟未採信，被告此部分上訴，自無
    理由。至被告確有於附表壹編號二至三所示時地，販賣第一
    級毒品予證人乙○○，已據原判決於理由內論述甚詳，被告
    指證人乙○○於原審已否認其毒品來源是被告辯詞，自非可
    取。又就被告於附表壹編號二至三所示時地販賣第一級毒品
    予證人乙○○部分，原判決對被告此二次販毒犯行，分別以
    被告所販賣數量不多，且對象僅有證人乙○○一人而已，乃
    適用刑法第五十九條規定，予被告酌減其刑。因此，將原本
    販賣第一級毒品罪，至少應量處無期徒刑，而對被告二次販
    毒犯行，分別量處有期徒刑十五年六月、十五年七月，且合
    併定應執行刑為有期徒刑二十年，就此被告上訴意旨，指原
    判決對其量刑過重，自無理由，應予駁回。(2)另檢察官上訴
    意旨以，本件被告平日使用妻子所有ＢＭＷ廠牌小客車代步
    ，且查獲時被告被扣得七萬四千元現金，足見被告經濟狀況
    良好，故被告販賣海洛因犯行與一般吸毒者為補貼施用毒品
    所需，而伺機零星販賣者有別，原審對處被告僅定應執行刑
    為有期徒刑二十年，顯屬過輕云云。查本件被告縱有使用妻
    子名下小客車代步，然小客車既非被告所有，即難認被告經
    濟狀況良好，至附表貳編號十五所示扣案七萬四千元現金，
    已據原判決認定，無證據足以證明與本件被告販賣海洛因有
    關等情。且原判決亦認定被告本身因施用毒品而飽受毒癮折
    磨，其雙手目前佈滿針孔，痛苦不堪。是本件被告施用毒品
    數量，顯然甚大，以目前毒品價額昂貴，則被告縱使持有現
    金七萬四千元，亦難認憑此遽認被告經濟狀況良好。是原判
    決對被告附表壹編號二至三所示販毒犯行，依序量處有期徒
    刑十五年六月及十五年七月，本院認為符合罪刑相當原則。
    檢察官上訴意旨，指原判決此部分量刑過輕，依上所述，亦
    無理由，應併予駁回。
貳、無罪部分（附表壹編號一及附表肆編號一至四部分）：
一、公訴意旨略以：(一)被告（綽號大胖或阿猴）因缺錢花用，另
    基營利意圖，基於販賣第一級毒品海洛因犯意，自九十六年
    八月間起，於附表壹編號一所示時地，即九十六年八月十三
    日下午一時至三時許，由乙○○以其00-0000000號市內電話
    ，撥打甲○○所持用0000000000號行動電話，於電話中相約
    於雲林縣麥寮鄉○○村○○路一三一之五號乙○○住處見面
    ，乙○○將現金五千元交予甲○○後，一小時後，甲○○再
    將二十小包海洛因攜回乙○○住處，當面交乙○○，甲○○
    得款五千元完成交易。(二)又於九十六年八月間起，於附表肆
    編號一至四所示時地，以附表肆所示價格，販賣海洛因予乙
    ○○及林群偉施用。因認被告甲○○此部分犯行，均涉犯毒
    品危害防制條例第四條第一項販賣第一級毒品罪嫌云云。
二、被告及辯護人辯護意旨：
    被告甲○○堅決否認有於附表壹編號一所示時地，販賣海洛
    因予乙○○及附表肆編號一至四所示時地，販賣海洛因與林
    群偉犯行，就附表壹編號一犯行部分辯稱：附表參編號一至
    四通訊監察錄音譯文，非其與證人乙○○對話等語；就附表
    肆編號一至四犯行部分辯稱：0000000000號行動電話，非其
    所有，亦非其使用，附表編號所示十六至十七所示通訊監
    察錄音譯文，為其與綽號二齒談話，但非其與林群偉談話內
    容。被告辯護人則辯護稱：0000000000行動電話，依警卷通
    聯調閱查詢單及蔡萬得警詢筆錄顯示，0000000000號行動電
    話並非被告所持用，而證人乙○○證稱於附表肆編號一至二
    所示時間撥打0000000000號行動電話，向被告購買海洛因，
    即顯與事實不符；又證人林群偉於原審結稱，其於警詢及偵
    查中證述於附表肆編號三至四所示時地，向被告購得海洛因
    等情不實在；再者證人林群偉於原審雖證稱，曾向被告購買
    海洛因，但此部分證述內容模糊，未能指出具體人事時地，
    不合嚴格證明法則，自亦不能作為定罪依據等語。
三、檢察官舉證：(一)證人乙○○九十六年十月十六日、九十六年
    十月十七日警詢筆錄及九十六年十月十七日於檢察官面前筆
    錄。(二)證人林群偉九十六年十月十七日警詢筆錄及九十六年
    十月十七日於檢察官面前筆錄。(三)附表編號一至十七所示
    通訊監察錄音譯文。(四)警卷第五九至七五頁背面通訊監察譯
    文。(五)原審九十六年聲搜字第四五四號搜索票及彰化縣警察
    局芳苑分局搜索及扣押筆錄。(六)照片十六張。(七)彰化縣警察
    局芳苑分局查獲涉嫌違反毒品危害防制條例毒品初步鑑驗報
    告單二份。(八)憲兵司令部刑事鑑識中心九十七年一月十五日
    憲直刑鑑字第0970000077號鑑定書。(九)調查局九十六年十一
    月十九日調科壹字第0962-3078910號鑑定書。(十)證人林群偉
    及乙○○濫用藥物尿液檢驗報告。(十一)扣案附表貳所示物品。
    十二被告九十六年十月十六日、九十六年十月十七日十二時○
    分、九十六年十月廿四日警詢筆錄及九十六年十月廿四日於
    檢察官面前三次供述筆錄。
四、按犯罪事實，應依證據認定之，無證據不得認定犯罪事實，
    刑事訴訟法第一五四條第二項定有明文。又刑事訴訟法第一
    六一條已於九十一年二月八日修正公布，其第一項規定：檢
    察官就被告犯罪事實，應負舉證責任，並指出證明方法，因
    此檢察官對起訴犯罪事實，應負提出證據及說服實質舉證責
    任。倘其所提出證據不足為被告有罪積極證明，或其指出證
    明方法無從說服法院以形成被告有罪心證，基於無罪推定原
    則，自應為被告無罪判決諭知。另施用毒品者供稱其毒品來
    源，不得作為有罪判決唯一證據，仍須調查其他必要證據。
    況施用毒品者，其供出毒品來源因而破獲者，得減輕其刑，
    毒品危害防制條例第十七條定有明文。從而，施用毒品者指
    證，其真實性有待其他必要證據加以補強，若施用毒品者指
    證，其真實性仍有合理懷疑存在時，在此項合理懷疑未澄清
    前，自不能遽為有罪判斷。茲所謂其他必要補強證據，即在
    排除此項合理懷疑，使其達於可得確信程度，否則即應為被
    告有利推定，此亦為刑事訴訟法第一五四條規定，犯罪事實
    應依證據認定之證據裁判原則，及因保障被告人權，無罪推
    定原則所在，此項刑事訴訟基本原則，不能因毒品行為交易
    期間短暫、交易方法隱密、交易對象單純，致查獲不易、搜
    證困難等原因而放棄，或減低對於犯罪構成要件應予嚴格證
    明堅持，此項基本原則應為法官證據證明力自由判斷職權行
    使之限制（九二台上一二八號判例及九○台上三一一五號判
    決參照）。
五、證據能力部分：
    被告甲○○及其辯護人對檢察官所舉書面證據，除對證人乙
    ○○九十六年十月十六、十七日警詢筆錄、證人林群偉九十
    六年十月十七日警詢筆錄及證人乙○○、林群偉各以被告身
    分於檢察官面前供述筆錄，不同意列為證據調查，其餘檢察
    官所舉證據，均同意有證據能力。本院判斷如下：(一)證人乙
    ○○警詢筆錄部分，詳如有罪部分證據能力欄說明，認無證
    據能力。(二)證人乙○○以被告身分於檢察官面前供述筆錄，
    詳如上開有罪部分證據能力欄說明，認有證據能力。(三)證人
    林群偉九十六年十月十七日警詢筆錄：1.林群偉以被告身分
    於警詢時陳述：（附表編號十六、十七通訊監察錄音譯文
    所示），我與被告聯絡共二次，有一次毒品交易成功，一次
    未成功；第一通電話如附表編號十七所示通訊監察錄音譯
    文，是幫被告販毒小弟綽號宇仔，至我住處，向我借電話打
    給被告，告知毒品被綽號左手男子騙走，沒拿錢給他，故該
    通電話我沒向被告購買毒品；第二通（附表編號十六所示
    通訊監察錄音譯文），因朋友與我合資，共同向被告購買毒
    品四包，四千元海洛因來共同施用，約定在雲林縣麥寮鄉○
    ○路橋頭加油站前交易，有交易成功；我最後一次向被告購
    買毒品是在九十六年十月十五日上午十時許，我在家中對面
    公用電話撥打0000000000號行動電話，聯絡被告，約定在雲
    林縣麥寮鄉○○路橋頭加油站前交易，我向甲○○購得二千
    元海洛因。然證人林群偉於原審證稱：我沒於附表肆編號三
    至四所示時間，向被告購買海洛因，附表編號十六、十七
    所示通訊監察錄音譯文，均非我所打的等語（詳原審卷一五
    一至一五二頁、一五四至一五五頁背面）。由此可見，證人
    林群偉於警詢及原審關於有無在附表肆編號三至四所示時地
    ，向被告購得海洛因，證詞前後不一。2.又證人林群偉於原
    審先證稱：警詢陳述於附表肆編號四所示時地，向被告購買
    海洛因為實在，也有在附表肆編號三所示時地，向被告購得
    四包四千元海洛因，附表編號十六所示通訊監察錄音譯文
    ，是我打電話，給被告買海洛因的內容等語（詳原審卷一四
    七至一四八頁背面）。然於原審改稱：我未於附表肆編號三
    至四所示時地，向被告購得海洛因，那是我隨便說的，不過
    我的確有向被告買過海洛因，只是電話沒被錄到，被告不只
    一支電話，買過不只二次，可能有七、八次，但時間我已忘
    記等語（詳原審卷一五一至一五二頁）。經原審確認後其證
    述：（你剛才說於附表肆編號四所示時地向被告購得海洛因
    是否實在？）不實在；（你有無在這個時地向被告買海洛因
    二千元？）沒有；（你剛才承認向法院說你在這個時地向被
    告購買海洛因二千元，是你瞎掰的嗎？）是；（你剛又說你
    於附表肆編號三所示時地，撥打附表編號十六所示通訊監
    察錄音譯文，向被告購得海洛因，實在嗎？）不實在；（你
    承認你在法庭說這個時間地點交易這些毒品也是偽證？）對
    ；（你剛在解讀附表編號十六所示通訊監察錄音譯文時，
    你說電話是你打的，你說拿回做的意思是拿回來吃，你說要
    他分裝好是要他分裝好你平常吃的量，有很多人打電話來催
    是代表要向他購買的意思，這個是偽證？）對；（你剛你說
    這些話是你在警局說的，你為何要在警局掰這些事？）跟被
    告有仇恨；（你剛為何又說與被告沒仇恨沒必要陷害他？）
    從一開始吸毒時，就常在他那邊拿毒品，就記仇，那時是他
    弟弟會偷拿些毒品來分給我們吃，後來我們吃上癮後，他弟
    弟就不管我們，他弟弟也因吸毒去世，他拿毒品給我們吸，
    等我們上癮後，就不管我們，我氣他，你不買他不給你，你
    購買他才給你，總之就是看到錢；（毒品來源何人給你？）
    被告本人也有；（不是檢察官剛問你如在警局那二個時間地
    點？）不是；（你跟檢察官說你在警局說的細節都實在，你
    這個也是偽證嗎？）是，我承認；我想要趕快交保等語（詳
    原審卷一五四至一五六頁）。證人林群偉有無在附表肆編號
    三及四所示時地向被告購得海洛因，證人林群偉於審理開始
    時證稱有，但又改稱沒有，經原審確認後，堅證沒有，並就
    其證詞反覆原因，證稱是被告弟弟，先以免費海洛因誘其上
    癮，若其未以現金向被告購買海洛因，被告就翻臉不認人，
    拒絕提供海洛因解癮，因其深陷毒害而對被告埋下深仇，故
    在警詢及偵查中始會誣陷被告，而捏造在附表肆所示時地，
    向被告購買海洛因。由此可見，證人林群偉與被告宿有仇怨
    ，具有陷害被告動機，故於偵查中為不利被告供證。而其於
    原審經交互詰問，證詞雖呈反覆，但經原審確認後，證人林
    群偉對矛盾原因，已毫無掩飾地說明緣由。此觀諸證人林群
    偉雖否認在附表肆編號三至四所示時地，向被告購得毒品，
    但仍不諱言曾向被告購得海洛因七至八次，只是時地忘記而
    已。若證人林群偉是為保護被告不受追訴，儘可於交互詰問
    時，即否認警詢所述真實性，亦不用證稱確向被告購買過海
    洛因七至八次，反而使被告受有更重刑責可能。足認證人林
    群偉警詢所述，係為快點交保結束訊問，復因舊往仇隙而攀
    誣被告，反觀其於原審經具結以偽證罪責作擔保其供述可信
    性，並經交互詰問反覆確認其記憶，自以其於原審證述較具
    可信。從而，證人林群偉於警詢及原審證述雖不一致，但其
    警詢所述檢察官並未能證明較原審所述具有可信性，依刑事
    訴訟法第一五九條第一項、第一五九條之二，應無證據能力
    。(四)又證人林群偉以被告身分於偵查中供述筆錄：檢察官於
    訊問林群偉之初，已告知其罪名及權利，訊問過程依法錄影
    或錄音，並未發現訊問過程有違法處，此外無其他證據足以
    證明上開筆錄作成時，具有顯不可信情況。因此，證人林群
    偉上開筆錄，本院認有證據能力。辯護人認證人林群偉於偵
    查中筆錄未具結，應無證據能力，有所誤會，自不足採。(五)
    彰化縣警察局芳苑分局查獲涉嫌違反毒品危害防制條例毒品
    初步鑑驗報告單二份，與憲兵司令部刑事鑑識中心九十七年
    一月十五日憲直刑鑑字第0970000077號鑑定書及法務部調查
    局九十六年十一月十九日調科壹字第0962-3078910號鑑定書
    所示待證事實相同，無調查必要，爰依刑事訴訟法第一六三
    條之二第一項規定，駁回檢察官調查證據聲請，則其證據能
    力有無，不再論述。(六)其餘被告及其辯護人同意列為證據調
    查供述書面證據，本院審酌該書面作成時情況，認為適當，
    依刑事訴訟法第一五九條之五第一項規定認均具證據能力。
六、關於證明力部分：
  (一)被告被訴於附表肆編號一至二販賣海洛因予乙○○部分：
  1.檢察官認被告於附表肆編號一及二所示時地販賣海洛因予證
    人乙○○，無非以證人乙○○於原審證述：（附表編號九
    所示通訊監察錄音譯文是何意？）我沒有海洛因，催他快一
    點到我家拿錢給他，叫他幫我去拿；（這次你在警局說買共
    三十包一萬元正確否？）正確；（附表編號十五所示通訊
    監察錄音譯文，是你與被告通話？）是；（附表肆編號四這
    次，你也與被告買到海洛因，是被告自己拿到你家？）對，
    就有完成交易等語（詳原審卷一六一頁背面、一六○頁及背
    面、一六二頁背面、一六六頁背面），為其主要論據。由此
    可見，證人乙○○得以證稱於附表肆編號一至二所示時地，
    向被告購得海洛因，是依憑附表編號九、十五所示通訊監
    察錄音譯文回復並確認其記憶真實性。經查：
  (1)附表編號九、十五所示通訊監察錄音譯文，均為證人乙○
    ○持0000000000號撥打予0000000000號對話內容，惟被告於
    九十六年十月十七日於原審即供稱0000000000號電話其未使
    用過；亦否認0000000000號為其所有，更沒拿過等語（詳原
    審二七一號聲羈卷八頁、原審卷十四頁）。對照另案被告蔡
    萬得於警詢供稱0000000000號電話為其所有等語（詳警卷四
    五頁背面），據此，自難認0000000000號行動電話係被告所
    持用。又依附表編號十五所示通訊監察錄音譯文顯示，乃
    證人乙○○持0000000000號撥打0000000000號，內容顯示證
    人乙○○在詢問對方：「裕祥那支電話，後面號碼239-是多
    少號」。倘當時對話者確為被告，證人乙○○何須再以「裕
    祥」那支電話來詢問對方。況證人乙○○於原審經詰問時改
    稱：我不是打給被告，我是打給被告朋友阿德（音似）等語
    （詳原審卷一六二頁背面）。可見該0000000000號電話使用
    者非被告，應屬另案被告蔡萬得為是。足認證人乙○○證稱
    ，其以附表編號九、十五所示通語與被告相約交易毒品，
    與事實相悖。又證人乙○○是否於附表編號九、十五通訊
    監察錄音譯文所示時間，即附表肆編號一至二所示時間，透
    過電話與被告相約見面並商談海洛因交易事宜，自難遽信。
  (2)就上開矛盾，證人乙○○於原審再證稱，該電話是「阿德」
    接的，阿德向被告說我打電話給他，然後被告再去找我等語
    （詳原審卷一六三頁）。設證人乙○○所證為真，在短短同
    一日即九十六年九月六日，證人乙○○即分別於附表壹編號
    二及附表肆編號一及二所示時間（相對應通訊監察錄音譯文
    即附表編號九、十一及十五所示），即向被告購三次海洛
    因，為情理上所不可能，自難採信。就此可疑處，證人乙○
    ○於原審稱：沒有吧，沒有一天買三次；復稱有一天三次，
    依通聯紀錄就對；再改稱忘記，那麼久了云云（詳原審卷一
    六五頁背面）。經原審確認時證稱：（你剛證述說九月六日
    上午打電話買共三十包一萬元在你家，同一天你又買共廿包
    五千元也是上午，交易完就離開，你同一天可買五十包海洛
    因嗎？）第二次買後我就去新竹工作，因要到新竹工作所以
    我要的量較大；（九月六日那天買完五十包後，你還有無跟
    被告碰面？）沒有；（為何你說九月六日晚上又聯絡被告買
    十包三千元？）這是我叫我朋友幫我拿的，我朋友再拿去給
    我；（剛才檢察官問你時為何沒這樣說？）因日子久了等語
    （詳原審卷一六八至一六九頁）。顯見證人乙○○證述游移
    不定，僅不斷附和其於警詢及偵查中證詞，然其上開證詞，
    又僅係依靠有疑問通訊監察錄音譯文（觀諸證人乙○○證稱
    「照通聯紀錄就對」等語甚明），足認證人乙○○無法明確
    地證述，其確在附表肆編號一至二所示時地向被告購得海洛
    因，附表編號九、十五所示通訊監察錄音譯文，無法作為
    補強證人乙○○證詞證據，反而指出證人乙○○證詞，與事
    實不符處，證人乙○○證詞有重大瑕疵，難以憑信。
  (3)檢察官另以證人乙○○向被告購得海洛因時地、金額證述均
    一致，而認證人乙○○證詞，應可採信。證人乙○○於警詢
    及原審關於附表肆編號一至二所示時地向被告購得海洛因，
    前後證詞，固屬一致，但其證述一致性，幾乎完全是依賴通
    訊監察錄音譯文。而通訊監察錄音譯文功能，除用於補強證
    人證詞可信性，尚可檢視證人證述是否合於真實。如上開有
    罪部分所述，證人乙○○證詞內容，前後一致，並與相對應
    通訊監察錄音譯文所示相符，自為本院所採信。相較而言，
    證人乙○○證述於附表肆編號一至二所示時地，向被告購得
    海洛因，其證言前後雖相同，但卻與相應通訊監察錄音譯文
    不符，證人乙○○就此不符的解釋也呈現閃避、遺忘、無法
    確定情況，足見證人乙○○就此部分一致性，應係對於警詢
    筆錄附和，非其真切實在記憶，自難採為不利被告認定。
  2.檢察官雖另以證人乙○○於偵查中證述筆錄為證。然細究證
    人乙○○於偵查中證述內容僅為：我都打0000000000、0000
    000000號電話購買毒品，我警詢說我向被告購買過海洛因約
    有十幾次，其中四次有取得毒品，我購買毒品是打電話給他
    ，他會拿到我家裡給我，每次購買數量三千至一萬元，他的
    交通工具是開一台黑色ＢＭＷ，都是自己一人過來，我打電
    話給他，他就會過來等語。首先證人乙○○於偵查中並未證
    稱其撥打0000000000號購買毒品。又其所購得海洛因次數，
    與檢察官起訴五次亦有未符。再者，證人乙○○取得海洛因
    時地、次數、金額，均未見證人乙○○證稱明確。從而，證
    人乙○○於偵查中證述，無法使本院得出被告於附表肆編號
    一至二所示時地，有販賣海洛因予證人乙○○之有罪心證。
  3.至附表編號二至八、十所示通訊監察錄音譯文，被告於原
    審雖坦承，的確是與證人乙○○談話，細究上開通訊監察錄
    音譯文，並未談到海洛因交易細節，證人乙○○於原審或檢
    察官面前證述時亦未證稱，於附表編號二至八、十所示通
    訊監察錄音譯文所示時間，與被告見面交易海洛因，自無法
    作為被告於附表肆編號一至二所示時間有販賣海洛因佐證。
  4.由此可見，證人乙○○證述，其於附表肆編號一至二所示時
    間，向被告購得海洛因，存有瑕疵，難以採信，自難認定被
    告於附表肆編號一至二所示時間，有販賣海洛因行為。至證
    人乙○○濫用藥物尿液檢驗報告，僅得以證明乙○○其有施
    用海洛因需求，但尚無法證明乙○○其所施用海洛因，是於
    附表肆編號一至二所示時地，向被告所購得。
  (二)被告被訴於附表肆編號三至四販賣海洛因予林群偉部分：
  1.證人林群偉於原審證稱：我於警詢陳述（附表肆編號三至四
    所示）時間，向被告購得海洛因，是正確的等語（詳原審卷
    一四七至一四八頁）。然於原審改稱，其未於附表肆編號三
    至四所示時地，向被告購得海洛因，其只是隨便說說的云云
    （詳原審卷一五一至一五二頁）。經原審確認真意後，證人
    林群偉證述，因被告胞弟提供海洛因供其施用，致其深受毒
    害而沾染毒癮後，被告卻要其交付現金，始願再供給海洛因
    ，因此對被告存有仇隙，所以在警偵訊及於原審審理之初，
    設詞誣陷被告，並坦認於偵查中及原審審理之初供述，係犯
    偽證罪責（詳細證詞，參閱關於證人林群偉警詢筆錄證據能
    力部分證述）。則證人林群偉於原審證稱，其於附表肆編號
    三至四所示時地，向被告購得海洛因，顯然前後不一。就此
    反覆點，證人林群偉於原審明確證稱，其係因仇怨而攀誣被
    告，且未掩飾其另於不詳時地，曾向被告購得海洛因事實。
    此外證人林群偉證稱，其向被告購得海洛因次數，更較檢察
    官起訴事實為多。可見證人林群偉於原審時並無隱匿被告犯
    行，其經原審確認後證詞，應可採信。是證人林群偉於原審
    審理時之初證稱，其於附表肆編號三至四所示時地，撥打附
    表編號所示十六所示電話，向被告購得海洛因等語，應係
    證人林群偉誣陷被告，難以採信。
  2.檢察官以附表編號十六、十七所示通訊監察錄音譯文，作
    為佐證證人林群偉於原審證稱，向被告購得海洛因真實性。
    經查上開二則譯文，被告於原審固坦係其本人通話內容，但
    非其與林群偉對話，是與綽號兩齒的對話（詳原審卷九一、
    十七頁），而林群偉於原審經確認後，證述上開二通電話並
    非其撥打，而是其綽號兩齒大哥林信旭所打等語（詳原審卷
    一五五頁背面及一五六頁）。被告與證人林群偉所述一致。
    又附表編號十六及十七所示通訊監察錄音譯文，均為00-0
    000000號室內電話撥打予被告，而室內電話不若行動電話使
    用具個專屬性，使用者本不易特定。由此可見，證人林群偉
    證述上開譯文，並非其與被告對話，具有合理可信性。因此
    檢察官以上開二則通訊監察錄音譯文，欲佐證證人林群偉前
    述證言真實性，自尚難使本院得到確信。
  3.證人林群偉於偵查中證稱：我都打0000000000號電話，購買
    毒品，我買過七至八次，我警詢說我向被告購買過毒品海洛
    因細節都實在，我購買毒品是打電話給他，跟他講代號「軟
    仔（指毒品）」，他就會找地方聯絡我，約我過去拿毒品，
    我們是一手交錢一手交貨，每次交易金額約二千至三千元等
    語。首先證人林群偉於偵查中證稱，其與被告會以「軟仔」
    作為購買海洛因暗語，但由檢察官所舉附表編號十六、十
    七所示通訊監察錄音譯文，並未發現有上開暗語存在。又證
    人林群偉於警詢所述，實為誣陷被告，已如前述。其在偵查
    中證稱，警詢筆錄實在云云，實為沿續警詢陷害被告心態，
    真實性自然低落。再者，證人林群偉於偵查中並未具體指出
    於附表肆編號三至四時地，向被告購得海洛因，自難執此筆
    錄，而認被告於檢察官所指時地販賣海洛因予證人林群偉。
  4.證人林群偉另於原審證稱：我在警詢證述，向被告購買海洛
    因七至八次，是正確的，我確向被告買過海洛因，只是時地
    我都忘記，事隔這麼久，我無法想得清楚，但不是我在警局
    說的那二個時間地點云云（詳原審卷一五頁背面至一五二頁
    背面、一五六頁）。檢察官據此主張，證人林群偉只是對時
    地，無法記憶清晰，但其確有向被告購買過海洛因，因此認
    被告尚觸犯毒品危害防制條例第五條第一項意圖販賣而持有
    海洛因罪嫌。對此，本院認為：(1)按意圖販賣而持有毒品罪
    ，係行為人原無販賣營利意圖，於購入或因其他原因取得毒
    品後，始另行起意販賣營利者而言（九十五台上三五七四號
    判決參照）。則本案檢察官並未說明，被告取得扣案附表貳
    編號一所示海洛因時，是以「無營利意圖」取得，且於何時
    另起意販賣營利意思，檢察官未盡主張事實義務，也未提出
    證據證明此部分犯罪事實，檢察官主張容有未洽，難為本院
    所採。(2)在無罪推定原則下，只要法院最後未能就被告犯罪
    事實形成確信無疑的有罪心證時，即應判處被告無罪。又檢
    察官就被告犯罪事實，應負舉證責任，並指出證明方法，為
    刑事訴訟法第一六一條所明定，因此檢察官對於起訴犯罪事
    實，應負實質舉證責任，倘其所提出證據，不足為被告有罪
    積極證明，或其闡明證明方法，無從說服法院形成被告有罪
    心證，基於無罪推定原則，自應為被告無罪諭知。而有罪判
    決書所記載犯罪事實，為論罪科刑適用法律基礎，故凡於適
    用法律有關重要事項，必須詳加認定，明確記載，使事實認
    定與理由說明，互相適合，方為合法。倘若犯罪時地、對象
    、交易方式等攸關犯罪構成要件重要社會事實，縱經調查能
    事亦未能獲得澄清，則無法作為論罪科刑及適用法律依據。
    從而，檢察官舉證責任，不僅止於證明被告概略地從事若干
    犯罪，更應具體證明至該犯罪之次數、時間、地點、對象及
    方式，一旦本院對於檢察官所提出證據，及其所提出證明方
    法，已詳予調查審酌，逐一剖析，仍無從對上開重要事項，
    得出有罪心證，自應為無罪判決。則證人林群偉固在原審證
    稱，曾向被告購得七至八次海洛因，但就時間、地點、價格
    、方式，證人林群偉證詞均含混不清。經原審交互詰問後，
    證人林群偉仍證稱：（你最後一次向被告買何種毒品？時間
    ？）時間忘記，是海洛因；（你提到平均三到四天跟他買海
    洛因，共購買約七至八次？）差不多；（這時地你第一次有
    辦法確切想起嗎？）沒辦法；（你到底在什麼時間什麼地點
    有向被告買過？）時間我都忘記；（你所謂隨便說是說時間
    地點隨便說，但確有向被告購買海洛因？）確實；（有買過
    二次嗎？）可能不只二次；（你警詢說七、八次正確嗎？）
    對；（最後一次跟被告購買是在搜索前多久？）忘記了，前
    面忘記，我有跟他購買過，只是時地我都忘記了；（從九十
    六年十月十六日被搜索後到警局作筆錄，至今九十七年三月
    十九日事隔這麼久，你無法想清楚？）是；（今日審判時因
    為事隔很久，你時間地點想不起來嗎？）是等語（詳原審卷
    一四七至一四八、一五二頁及背面）。由此可見，證人林群
    偉於原審經檢辯交互詰問後，仍無法回復記憶，證人林群偉
    未能對向被告購買七、八次海洛因時地、交易金額及方式，
    作出明確證詞。證人林群偉於偵查中作證時，檢察官亦未詳
    訊此部分事實，而上開事項攸關被告論罪科刑依據（含罪數
    、交易方式、犯罪所得及沒收等）。是證人林群偉上開不清
    不楚證詞，本院當無從比附援引作為認定被告於附表肆編號
    三至四所示時地，有販賣海洛因予證人林群偉證據。
  5.由上可知，證人林群偉於偵查中及原審所為證述，尚不得據
    以認定被告販賣海洛因予證人林群偉依據，則自無從認被告
    於附表肆編號三至四有販賣海洛因事實。則證人林群偉濫用
    藥物尿液檢驗報告，僅得以證明證人林群偉有施用海洛因需
    求，尚無法證明其所施用海洛因係於附表肆編號三至四所示
    時地，向被告所購得。依上說明，就此部分，依罪疑唯輕原
    則，自應對被告為無罪諭知。
  (三)被告被訴於「附表壹編號一」販賣海洛因予乙○○部分：
    本件被告被訴於附表壹編號一所示販賣第一級毒品予證人乙
    ○○部分，被告於上訴審堅決否認，辯稱，附表參編號一至
    四所示通訊譯文，係其與證人丙○○的對話，並非其與證人
    乙○○間對話等語。經查，附表參編號一至四通訊譯文，經
    本院上訴審調取附表參編號一至四通聯錄音，於九十七年八
    月十四日當庭播放結果，附表參編號一至四所示通訊錄音，
    與甲○○通訊對話人，確係丙○○而非乙○○，為被告甲○
    ○於本院上訴審供承；另證人丙○○於本院上訴審亦供承，
    附表參編號一至四所示通訊錄音聲音，確係其與被告甲○○
    對話無訛，有本院勘驗筆錄在卷可憑（詳上訴卷一九二至一
    九五頁）。而證人丙○○確於九十六年八月十三日，有至乙
    ○○家裡，並向乙○○借手機使用等語。另證人乙○○於本
    院上訴審亦供稱，附表參編號一至四所示通訊錄音，並非他
    的聲音而是丙○○聲音，九十六年八月十三日丙○○確有到
    他那裡去，並向他借手機使用等語。又證人乙○○於本院上
    訴審供承，向來他與被告甲○○通電話時，常先會報上自己
    名字叫阿富等語（詳上訴卷一九一至一九五頁）。再者，由
    附表參編號一所示通訊錄音，與被告甲○○對話者回答：「
    剛才來阿富這裡可能還會來」，倘係證人乙○○與被告甲○
    ○對話，則證人乙○○已在自己家中，豈會又回答說：「剛
    才來阿富這裡可能還會來」等語，此為事理所無。綜上所述
    ，本件附表參編號一至四所示通訊錄音，被告辯稱，其非與
    證人乙○○對話，應可採信。據此，附表參編號一至四通訊
    錄音，既係被告與證人丙○○對話，則原判決據此認定被告
    於附表壹編號一所示時地與證人乙○○對話，並販賣第一級
    毒品予證人乙○○，即非事實。是檢察官起訴被告甲○○，
    於九十六年八月十三日，在附表壹編號一所示時地，販賣第
    一級毒品予證人乙○○，此部分犯罪，即屬不能證明。
  (四)又檢察官另以警卷五九至七五頁背面通訊監察譯文，認被告
    每日使用行動電話次數頻繁，而與對方通話時，均以綽號相
    稱，不時使用暗語，且內容簡短，通常於詢問價格或交易地
    點後，即結束通話，認被告係以行動電話作為與吸食毒品者
    交易毒品媒介，因而主張證明附表肆所述係事實云云。然檢
    察官所具體指出附表所示通訊監察錄音譯文，均已為本院
    詳細論析是否可採為有罪或無罪判決依據，已如前述。又此
    部分通訊監察錄音譯文（警卷五九至七五頁背面），檢察官
    僅籠統地說明，被告有販賣毒品事實，但對於販賣時地、次
    數、金額，是否為檢察官所起訴附表肆所示犯罪事實，均未
    見檢察官具體指出，自難使本院依據此項未明確通訊監察錄
    音譯文，而認定被告有附表肆編號一至四販毒事實。是檢察
    官主張顯尚未盡舉證能事，自無從採為認定犯罪事實基礎。
  (五)檢察官再提出原審九十六年聲搜字第四五四號搜索票及彰化
    縣警察局芳苑分局搜索及扣押筆錄、照片十六張、憲兵司令
    部刑事鑑識中心九十七年一月十五日憲直刑鑑字第09700000
    77號鑑定書、法務部調查局九十六年十一月十九日調科壹字
    第09623078910-號鑑定書、扣案附表貳所示物品作為佐證。
    由上開證據，固可佐證被告具有販賣海洛因能力，已析述如
    上，但此部分證據僅為佐證而已，尚無法具體證明被告於附
    表肆所示時地，從事販售海洛因行為，檢察官此部分舉證，
    自難為不利被告認定。而被告於九十六年十月十六日、九十
    六年十月十七日十二時○分、九十六年十月廿四日警詢及九
    十六年十月廿四日於偵查中三次供述筆錄，均未見被告自白
    其有附表肆所示犯行，難以據此，認定被告有此部分犯行。
  (六)綜上，本件檢察官所提出證據或指出證明方法，無法使本院
    產生有罪確信，且檢察官所指證人乙○○、林群偉於檢察官
    面前此部分證述筆錄，係屬施用毒品者單一指訴，且存有明
    顯瑕疵，本院仍存有合理懷疑，自無法說服本院得出被告有
    販賣第一級毒品心證，則檢察官指被告此部分販賣海洛因犯
    行，本院仍有合理懷疑存在。基於無罪推定原則，被告就此
    部分被訴販賣第一級毒品犯行，自屬不能證明。檢察官認此
    部分與上開有罪部分，係屬數罪併罰關係，本院就此部分，
    自應均為被告無罪諭知，以昭公允。
七、撤銷改判部分（附表壹編號一部分）：
    原判決關於被告附表壹編號一所示販賣毒品部分，原審以被
    告罪證明確，因予論罪科刑，固非無見。惟查，被告於附表
    壹編號一所示販賣第一級毒品犯行，依上所述，被告於附表
    參編號一至四所示通聯對話對象均係證人丙○○，已如前述
    。原判決未予詳察，遽認係被告與證人乙○○，自有違誤。
    被告上訴意旨指摘及此，為有理由。則原判決關於被告被訴
    於附表壹編號一所示販賣毒品部分，自應由本院將原判決關
    於此部分撤銷改判，並諭知被告無罪，以符法制。至檢察官
    就此部分上訴理由，認原判決為有罪判決固屬正確，但量刑
    過輕云云。然被告被訴於附表壹編號一所示販賣第一級毒品
    犯行，既經本院撤銷改判併諭知無罪，則檢察官此部分上訴
    理由，認原判決對被告量刑過輕，自無理由，併此敘明。至
    附表貳編號六所示行動電話，雖屬被告所有，但被告於附表
    壹編號一販賣毒品犯行既經本院改判無罪，則供被告於附表
    壹編號一販賣毒品犯行所用「附表貳編號六」所示行動電話
    ，即與本件無涉，自不得於本案諭知沒收，亦附此說明。
八、上訴駁回部分（附表肆編號一至四部分）：
    原判決關於被告附表肆編號一至四所示販賣毒品部分，原審
    以被告此部分犯罪，尚屬不能證明，因予被告無罪諭知。本
    院經核，原判決認事用法，均無違誤（按原判決就附表肆編
    號三至四部分，於判決主文，係以「被告其餘被訴販賣第一
    級毒品部分無罪」方式諭知，雖原判決於理由內，誤認此部
    分未經檢察官起訴，因而說明此部分，非屬本案審理範圍，
    固有未洽；然原判決既於主文內，就此部分為無罪諭知，理
    由內亦論述其為諭知無罪理由，本院認原判決上開誤載，並
    不影響本件判決結果，對此本院爰不另為撤銷諭知）。檢察
    官上訴意旨以，就被告於附表肆編號一至二所示時地，販賣
    第一級毒品海洛因予證人乙○○部分，有證人乙○○於九十
    六年十月十六日、十七日警詢筆錄及於九十六年十月十七日
    於檢察官面前經具結後證述，暨證人乙○○濫用藥物尿液檢
    驗報告可證，復有彰化縣警察局芳苑分局於九十六年十月十
    六日十五時三十分許，在被告身上搜索扣得海洛因三小包、
    現金新台幣七萬四千元、手機三支、注射針筒二支及杓子二
    支；及在被告住處房間及廚房，扣得海洛因六小包、安非他
    命一包、電子磅秤一台、分裝袋一包、稀釋海洛因所用糖粉
    一包、分裝海洛因所用杓子四支、注射用橡皮管一條、針筒
    一盒及行動電話六支電話可佐，足認被告於附表肆編號一至
    二所示時地，有販賣第一級毒品海洛因予證人乙○○事實。
    另就被告於附表肆編號三至四所示時地，販賣第一級毒品海
    洛因予證人林群偉部分，亦有證人林群偉九十六年十月十七
    日警詢筆錄、九十六年十月十七日於檢察官面前經結證及由
    林群偉於九十六年九月廿五日八時四一分四十三秒，以00-0
    000000號電話，撥打被告所使用0000000000號行動電話通訊
    監察錄音譯文、證人林群偉濫用藥物尿液檢驗報告在卷，復
    有搜索扣押物品在卷，足認被告確涉有於附表肆編號三至四
    所示時地，有販賣第一級毒品海洛因予證人林群偉，因而指
    摘原判決就附表肆編號一至四部分均為被告無罪諭知，顯有
    不當云云。「惟查」：就被告被訴於附表肆編號一至四所示
    時地，分別販賣第一級毒品海洛因予證人乙○○、林群偉二
    人，原判決就檢察官所舉證據，已論述甚詳，認為檢察官所
    舉證據，均尚不能讓法院形成有罪心證，因而，就被告被訴
    於附表肆編號一至四所示時地，販賣毒品犯行，均為無罪諭
    知，已詳述如前。檢察官上訴意旨，猶執陳詞，指摘原判決
    為被告無罪諭知不當，依上所述，為無理由，應予駁回。
參、定應執行刑部分：
    原判決關於被告附表壹編號一販賣毒品部分為有罪諭知，並
    與被告附表壹編號二至三販賣毒品有罪部分，合併定應執行
    刑，茲被告關於附表壹編號一販賣毒品部分，既經本院上訴
    審撤銷改判併為無罪諭知。則原判決關於被告附表壹編號一
    販賣毒品部分所為有罪諭知，併與被告附表壹編號二至三販
    賣毒品有罪部分合併定應執行刑，即失所依附，而有不當。
    自應由本院將原判決，關於被告附表壹編號一至三販賣毒品
    有罪部分，合併定應執行刑撤銷改判，並就上開被告附表壹
    編號二至三販賣第一級毒品所宣告之刑及褫奪公權，依序為
    有期徒刑十五年六月併褫奪公權十年、有期徒刑十五年七月
    併褫奪公權十年，合併定應執行刑為有期徒刑十九年十一月
    併褫奪公權十年，以資懲儆。又扣案附表貳編號一所示第一
    級毒品海洛因，均沒收併銷燬之，販賣毒品所得新臺幣壹萬
    伍仟元沒收之，如全部或一部不能沒收時，以其財產抵償之
    ，扣案附表貳編號二至五、七至八所示物品，均沒收之。
肆、至於證人林群偉於偵查中及原審證述，被告有販賣第一級毒
    品犯行，顯屬虛偽，就此部分，證人林群偉固涉嫌於偵查中
    及法院審理時，於案情有重要關係事項，具結後而為虛偽陳
    述，而有觸犯刑法第一百六十八條偽證罪嫌，此部分自應由
    檢察官依法偵辦。另蔡萬得曾因販賣毒品案件，業經臺灣彰
    化地方法院以九十六年訴字第一八一八號判處有期徒刑十五
    年確定在案，因其供出海洛因來源係為被告，咨獲得減刑寬
    典，又依卷附蔡萬得警詢筆錄記載，蔡萬得在警詢亦供稱，
    向被告購買海洛因，則被告是否有販賣海洛因予蔡萬得行為
    ，自應由檢察官分案查明。又附表壹編號一所示部分，經本
    院上訴審調查結果，係被告與丙○○通聯對話，已如前述，
    則此部分，被告顯另涉嫌犯販賣第一級毒品予丙○○，已如
    前述，應由檢察官另外分案偵查，均併此敘明。
據上論斷，應依刑事訴訟法第三百六十九條第一項前段、第三百
六十八條、第三百六十四條、第三百零一條第一項，刑法第十一
條前段、第五十一條第五款，判決如主文。
本案經檢察官郭珍妮到庭執行職務。
中    華    民    國    97    年     8    月    28     日
                  刑事第六庭    審判長法  官  蔡崇義
                                      法  官  杭起鶴
                                      法  官  董武全
以上正本證明與原本無異。
被告對附表壹編號二至三部分及檢察官如不服本判決應於收受本
判決後十日內向本院提出上訴書狀，其未敘述上訴理由者並得於
提起上訴後十日內向本院補提理由書狀（均須按他造當事人之人
數附繕本）「切勿逕送上級法院」。
被告對其餘部分不得上訴。
                                      書記官  許美惠
中    華    民    國    97    年     8    月    28     日
附錄法條：
毒品危害防制條例第四條：
製造、運輸、販賣第一級毒品者，處死刑或無期徒刑；處無期徒
刑者，得併科新臺幣一千萬元以下罰金。
製造、運輸、販賣第二級毒品者，處無期徒刑或七年以上有期徒
刑，得併科新臺幣七百萬元以下罰金。
製造、運輸、販賣第三級毒品者，處五年以上有期徒刑，得併科
新臺幣五百萬元以下罰金。
製造、運輸、販賣第四級毒品者，處三年以上十年以下有期徒刑
，得併科新臺幣三百萬元以下罰金。
製造、運輸、販賣專供製造或施用毒品之器具者，處一年以上七
年以下有期徒刑，得併科新臺幣一百萬元以下罰金。
前五項之未遂犯罰
附表壹：
┌──┬────┬───────────────┬─────────┐
│編號│ 時間   │ 交易金額（新台幣）地點及方式 │判決              │
├──┼────┼───────────────┼─────────┤
│一  │96年8 月│由乙○○以其室內電話000000000 │無罪              │
│    │13日下午│號撥打甲○○所持用0000000000  │                  │
│    │1 時至3 │號行動電話，於電話中相約二人於│                  │
│    │時許    │乙○○位於雲林縣麥寮鄉三盛村三│                  │
│    │        │盛路131之5號住處見面，乙○○將│                  │
│    │        │現金五千元交與甲○○後，過約一│                  │
│    │        │小時，甲○○再將二十小包海洛因│                  │
│    │        │攜回乙○○上開住處，交與乙○○│                  │
│    │        │，甲○○得款五千元完成交易。  │                  │
├──┼────┼───────────────┼─────────┤
│二  │96年9 月│由乙○○以其行動電話0000000000│處有期徒刑拾伍年陸│
│    │6 日上午│號撥打甲○○所持用0000000000號│月，褫奪公權拾年，│
│    │10時至12│號行動電話，於電話中相約二人於│扣案附表貳編號一所│
│    │時許    │乙○○位於雲林縣麥寮鄉三盛村三│示第一級毒品海洛因│
│    │        │盛路131之5號住處見面，乙○○將│，均沒收銷燬之，販│
│    │        │現金五千元交與甲○○後，過約一│賣毒品所得新台幣伍│
│    │        │小時，甲○○再將二十小包海洛因│仟元沒收之，如全部│
│    │        │攜回乙○○上開住處，交與乙○○│或一部不能沒收時，│
│    │        │，甲○○得款五千元完成交易。  │以其財產抵償之，扣│
│    │        │                              │案附表壹編號二至五│
│    │        │                              │、七及八所示物品，│
│    │        │                              │均沒收之。        │
├──┼────┼───────────────┼─────────┤
│三  │96年10月│乙○○與甲○○相約二人於乙○○│處有期徒刑拾伍年柒│
│    │16日下午│位於雲林縣麥寮鄉○○村○○路13│月，褫奪公權拾年，│
│    │2 時至3 │1之5號住處見面後，乙○○將現金│扣案附表貳編號一所│
│    │時30分許│一萬元交與甲○○後，約一小時後│示第一級毒品海洛因│
│    │        │，甲○○再將三十小包海洛因攜回│，均沒收銷燬之，販│
│    │        │乙○○上開住處，當面交與乙○○│賣毒品所得新台幣壹│
│    │        │，甲○○得款一萬完成交易。    │萬元沒收之，如全部│
│    │        │                              │或一部不能沒收時，│
│    │        │                              │以其財產抵償之，扣│
│    │        │                              │案附表壹編號二至五│
│    │        │                              │、八所示物品，均沒│
│    │        │                              │收之。            │
└──┴────┴───────────────┴─────────┘
附表貳：
┌──┬───────┬────┬─────────────────────┐
│編號│物  品  名  稱│數量    │備註                                      │
├──┼───────┼────┼─────────────────────┤
│一  │第一級毒品海洛│十八包  │(一)合計淨重150.12公克。                    │
│    │因            │        │(二)送驗編號6至8海洛因，於甲○○身上查獲。  │
│    │              │        │(三)送驗編號1至4海洛因於甲○○住所一樓廚房查│
│    │              │        │  扣。                                    │
│    │              │        │(四)送驗編號5、9至10海洛因於甲○○住所二樓房│
│    │              │        │  間扣得。                                │
│    │              │        │(五)送驗編號1、3、4、5、6者均含一小包，送驗 │
│    │              │        │  編號2、8、10者均含二小包，送驗編號7者含 │
│    │              │        │  七小包，因此合計十八包海洛因。起訴書認僅│
│    │              │        │  共扣得九包，應屬誤載。                  │
├──┼───────┼────┼─────────────────────┤
│二  │編號一所示第一│十八只  │包裝編號一海洛因外包裝袋十八只，為包裹被告│
│    │級毒品海洛因外│        │意圖營利而販入海洛因，防止其裸露、逸出、潮│
│    │包裝袋        │        │濕，便於攜帶、持有毒品，因非屬第一級毒品，│
│    │              │        │且經鑑定機關就之與毒品分別鑑析，該空包裝袋│
│    │              │        │與所盛裝毒品海洛因，並無不可析離關係，故不│
│    │              │        │能視為毒品一部分而併與沒收銷燬。          │
├──┼───────┼────┼─────────────────────┤
│三  │電子磅秤      │一台    │(一)勘驗結果：為一般掌上型小型電子磅秤已經沒│
│    │              │        │  有電力，面板上沒有顯示資料。            │
│    │              │        │(二)供被告分裝海洛因所用。                  │
│    │              │        │(三)於被告住所1 樓廚房內扣得。              │
├──┼───────┼────┼─────────────────────┤
│四  │杓子          │六支    │(一)勘驗結果：四支大的，二支小的，為塑膠製，│
│    │              │        │  上面有粉狀殘渣。                        │
│    │              │        │(二)供被告分裝海洛因所用。                  │
│    │              │        │(三)四支大的於被告住所二樓房間扣得。        │
│    │              │        │(四)二支小的於被告住所一樓廚房扣得。        │
├──┼───────┼────┼─────────────────────┤
│五  │塑膠鏟        │三支    │(一)勘驗結果：三支斜口塑膠鏟。              │
│    │              │        │(二)供被告分裝海洛因所用。                  │
│    │              │        │(三)於被告身上查得。                        │
├──┼───────┼────┼─────────────────────┤
│六  │行動電話      │一支    │(一)勘驗結果：0000000000號，為MOTOROLA廠牌，│
│    │              │        │  型號V177號。                            │
│    │              │        │(二)0000000000號行動電話，於被告身上查得。  │
├──┼───────┼────┼─────────────────────┤
│七  │行動電話      │一支    │(一)勘驗結果：0000000000號，為NOKIA廠牌，型 │
│    │              │        │  號2100號。                              │
│    │              │        │(二)供乙○○撥上開手機與被告聯絡購買海洛所用│
│    │              │        │(三)0000000000號電話，於被告住所二樓房間得。│
├──┼───────┼────┼─────────────────────┤
│八  │分裝袋        │九袋    │(一)勘驗規格大小六種。                      │
│    │              │        │(二)為被告預備分裝海洛因之用。              │
│    │              │        │(三)於被告住所一樓廚房內扣得。              │
├──┼───────┼────┼─────────────────────┤
│九  │夾鏈袋        │一袋    │(一)勘驗結果：內有殘渣。                    │
│    │              │        │(二)與上開分裝袋同置於一個大袋子內。        │
│    │              │        │(三)於被告住所一樓廚房扣得。                │
├──┼───────┼────┼─────────────────────┤
│十  │注射用橡皮管  │一條    │(一)勘驗結果：為一般橡皮管。                │
│    │              │        │(二)於被告住所二樓房間扣得。                │
├──┼───────┼────┼─────────────────────┤
│十一  │針筒          │一盒    │(一)勘驗結果：針筒均乾淨，未拆封，數量七五支│
│    │              │        │(二)於被告住所二樓房間扣得。                │
├──┼───────┼────┼─────────────────────┤
│十二  │行動電話      │七支    │(一)分別為門號0000000000、0000000000、093138│
│    │              │        │  8954、0000000000號；序號00000000、351866│
│    │              │        │  0000 00000、000000000000000、00000000000│
│    │              │        │  7028 。                                 │
│    │              │        │(二)0000000000、0000000000號行動電話於被告身│
│    │              │        │  上查獲。                                │
│    │              │        │(三)門號0000000000號；序號00000000、00000000│
│    │              │        │  0000000、000000000000000、00000000000702│
│    │              │        │  8號行動電話於被告住所二樓房間扣得。     │
├──┼───────┼────┼─────────────────────┤
│十三│針筒          │二支    │(一)勘驗結果：均乾淨未拆封。                │
│    │              │        │(二)於被告身上所查扣。                      │
├──┼───────┼────┼─────────────────────┤
│十四│糖粉          │二包    │(一)勘驗結果：二包白粉。                    │
│    │              │        │(二)於被告住所二樓房間扣得。                │
│    │              │        │(三)起訴書誤載為一包。                      │
├──┼───────┼────┼─────────────────────┤
│十五│現金（新台幣）│74,000元│於被告身上查獲。                          │
├──┼───────┼────┼─────────────────────┤
│十六│甲基安非他命  │一包    │(一)勘驗結果：夾鏈袋及甲基安非他命一包。    │
│    │              │        │(二)顆粒中檢出甲基安非他命成份。            │
│    │              │        │(三)於被告住所二樓房間查獲。                │
└──┴───────┴────┴─────────────────────┘
附表：通訊監察譯文一覽表
┌──┬──────────────────────┐
│編號│              通訊監察譯文內容              │
├──┼──────────────────────┤
│一  │1.乙○○於96年8 月13日下午1 時56分41秒以05- │
│    │  0000000 號電話撥打給甲○○0000000000號電話│
│    │  ，內容如下：                              │
│    │A：甲○○，0000000000                       │
│    │B：乙○○，00-0000000                       │
│    │  A：喂                                     │
│    │  B：老大人回來了                           │
│    │  A：回來了                                 │
│    │  B：嗯                                     │
│    │  A：2 個牛嗎                               │
│    │  B：是阿棟及牛ㄟ                           │
│    │  A：回來哪裡                               │
│    │  B：剛才來阿富這裡可能還會來               │
│    │  A：好                                     │
├──┼──────────────────────┤
│二  │乙○○於96年8 月13日下午12時53分49秒以05-691│
│    │7605號電話撥打給甲○○0000000000號電話，內容│
│    │如下：                                      │
│    │A：甲○○0000000000                         │
│    │B：乙○○00-0000000                         │
│    │  A：喂                                     │
│    │  B：老大我在三盛廟你糖要給我一些喔         │
│    │  A：我沒有帶出來磅秤也沒有                 │
│    │  B：我要在哪那等你                         │
│    │  A：要不然向阿德拿                         │
│    │  B：喔                                     │
│    │  A：你現打電話給阿德拿磅秤及糖             │
│    │  B：好                                     │
├──┼──────────────────────┤
│三  │乙○○於96年8 月13日下午12時55分16秒以05-691│
│    │7605號電話撥打給甲○○0000000000號電話，內容│
│    │如下：                                      │
│    │A：甲○○0000000000                         │
│    │B：乙○○00-0000000                         │
│    │  A：喂                                     │
│    │  B：喂老大他說他不在那裡                   │
│    │  A：那人在那裡                             │
│    │  B：我不知道他說他出去                     │
│    │  A：那你問他什麼時候要做                   │
│    │  B：我去拿一些糖果一起做                   │
│    │  A：有磅秤嗎                               │
│    │  B：沒有磅秤                               │
│    │  A：要不然向原俊借他要嗎                   │
│    │  B：跟他借喔                               │
│    │  A：你跟他說我要借的                       │
│    │  B：好                                     │
├──┼──────────────────────┤
│四  │乙○○於96年8 月13日下午12時56分58秒以05-691│
│    │7605號電話撥打給甲○○0000000000號電話，內容│
│    │如下：                                      │
│    │A：甲○○0000000000                         │
│    │B：乙○○00-0000000                         │
│    │  A：喂                                     │
│    │  B：老大他說沒有辦法歸零                   │
│    │  A：沒關係不會亂跳就好                     │
│    │  B：會亂跳阿                               │
├──┼──────────────────────┤
│五  │乙○○於96年8 月23日下午8 時26分52秒以091248│
│    │6883號電話撥打給甲○○0000000000號電話，內容│
│    │如下：                                      │
│    │A：甲○○0000000000                         │
│    │B：乙○○0000000000                         │
│    │  A：喂                                     │
│    │  B：我富，我電話換這支                     │
│    │  A：喔好                                   │
├──┼──────────────────────┤
│六  │乙○○於96年9 月1 日下午3 時23分48秒以091248│
│    │6883號電話撥打給甲○○0000000000號電話，內容│
│    │如下：                                      │
│    │A：甲○○0000000000                         │
│    │B：乙○○0000000000                         │
│    │  A：喂                                     │
│    │  B：電動那兒要5,000元東西                  │
│    │  A：5,000元又要四比一的東西我沒有賺頭，至少│
│    │     四比一我才能給他                       │
│    │  B：我先跟他聯絡再打電話給你               │
│    │  A：好                                     │
├──┼──────────────────────┤
│七  │乙○○於96年9 月1 日下午4 時36分43秒以091248│
│    │6883號電話撥打給甲○○0000000000號電話，內容│
│    │如下：                                      │
│    │A：甲○○0000000000                         │
│    │B：乙○○0000000000                         │
│    │  A：喂                                     │
│    │  B：喂                                     │
│    │  A：你叫他不要一直打電話                   │
│    │  B：好                                     │
├──┼──────────────────────┤
│八  │乙○○於96年9 月6 日上午7 時43分2 秒以091248│
│    │6883號電話撥打給甲○○0000000000號電話，內容│
│    │如下：                                      │
│    │A：甲○○0000000000                         │
│    │B：乙○○0000000000                         │
│    │  A：喂                                     │
│    │  B：喂老大東西（毒品）都沒有了             │
│    │  A：好啦我等一下處理                       │
│    │  B：要一個四比一                           │
│    │  A：好                                     │
├──┼──────────────────────┤
│九  │乙○○於96年9 月6 日上午9 時13分55秒以091248│
│    │6883號電話撥打給0000000000號電話，內容如下：│
│    │A：0000000000                               │
│    │B：乙○○0000000000                         │
│    │  A：喂                                     │
│    │  B：喂我富阿                               │
│    │  A：怎樣                                   │
│    │  B：你聯絡老闆說我已沒有貨，人家趕著要貨（ │
│    │     品）                                   │
│    │  A：嗯                                     │
│    │  B：叫他馬上打電話給我                     │
│    │  A：嗯                                     │
├──┼──────────────────────┤
│十  │乙○○於96年9 月6 日上午9 時29分46秒以091248│
│    │6883號電話撥打給0000000000號電話，內容如下：│
│    │A：0000000000                               │
│    │B：乙○○0000000000                         │
│    │  A：喂                                     │
│    │  B：我阿富有打電話告訴大哥嗎               │
│    │  A：有打電話但沒人接                       │
│    │  B：那怎麼辦客人都在這裡等                 │
│    │  A：我就不知道了                           │
│    │  B：他有跟我聯絡要過來後就沒有消息         │
│    │  A：那你再打電話給他                       │
│    │  B：打哪一支                               │
│    │  A：我留給你的                             │
│    │  B：是0913的那一支嗎                       │
│    │  A：是的                                   │
├──┼──────────────────────┤
│十一│乙○○於96年9 月6 日上午10時35分41秒以091248│
│    │6883號電話撥打給甲○○0000000000號電話，內容│
│    │如下：                                      │
│    │A：甲○○0000000000                         │
│    │B：乙○○0000000000                         │
│    │  A：喂                                     │
│    │  B：你那裡有車嗎                           │
│    │  A：有機車                                 │
│    │  B：那過來我這裡                           │
│    │  A：好                                     │
├──┼──────────────────────┤
│十二│乙○○於96年9 月6 日上午10時36分24秒以091248│
│    │6883號電話撥打給甲○○0000000000號電話，內容│
│    │如下：                                      │
│    │A：甲○○0000000000                         │
│    │B：乙○○0000000000                         │
│    │  A：喂                                     │
│    │  B：你那四比一（毒品）的錢順便收來         │
│    │  A：好四比一的2 個嗎                       │
│    │  B：嗯                                     │
├──┼──────────────────────┤
│十三│乙○○於96年9 月6 日上午10時48分51秒以091248│
│    │6883號電話撥打給甲○○0000000000號電話，內容│
│    │如下：                                      │
│    │A：甲○○0000000000                         │
│    │B：乙○○0000000000                         │
│    │  A：喂                                     │
│    │  B：2 個四比一的另1 個四清的               │
│    │  A：那你來了嗎                             │
│    │  B：要過去了                               │
│    │  A：好啦                                   │
├──┼──────────────────────┤
│十四│乙○○於96年9 月6 日上午11時00分49秒以091248│
│    │6883號電話撥打給甲○○0000000000號電話，內容│
│    │如下：                                      │
│    │A：甲○○0000000000                         │
│    │B：乙○○0000000000                         │
│    │  A：喂                                     │
│    │  B：你是誰                                 │
│    │  A：你是誰                                 │
│    │  B：我阿賢                                 │
│    │  A：他呢                                   │
│    │  B：出去了                                 │
│    │  A：多久了                                 │
│    │  B：約15分                                 │
│    │  A：好                                     │
├──┼──────────────────────┤
│十五│乙○○於96年9 月6 日下午8 時43分50秒以091248│
│    │6883號電話撥打給0000000000號電話，內容如下：│
│    │A：0000000000                               │
│    │B：乙○○0000000000                         │
│    │  A：喂                                     │
│    │  B：我阿富阿                               │
│    │  A：怎樣                                   │
│    │  B：裕祥那支電話，後面號碼239 是多少號     │
│    │  A：是145 是00000000000                    │
│    │  B：好                                     │
├──┼──────────────────────┤
│十六│於96年9 月25日下午8 時41分43秒00-0000000號電│
│    │話撥打給甲○○0000000000號電話，內容如下：  │
│    │A：甲○○0000000000                         │
│    │B：00-0000000                               │
│    │  A：喂                                     │
│    │  B：大哥喔                                 │
│    │  A：我快到家了                             │
│    │  B：你喔                                   │
│    │  A：嗯                                     │
│    │  B：大哥我想自己拿回來做（販賣）           │
│    │  A：嗯                                     │
│    │  B：你分裝好了嗎                           │
│    │  A：沒有                                   │
│    │  B：東西（毒品）比率你幫我調好並且要分裝好 │
│    │     可以嗎                                 │
│    │  A：好啦                                   │
│    │  B：有很多人打電話來催東西                 │
│    │  A：好好                                   │
├──┼──────────────────────┤
│十七│於96年8 月8 日上午11時52分34秒00-0000000號電│
│    │話撥打給甲○○0000000000號電話，內容如下：  │
│    │A：甲○○0000000000                         │
│    │B：00-0000000                               │
│    │  A：你過來六輕許厝寮租房子這裡，左手ㄟ，向 │
│    │     毒販騙錢，人溜走了                     │
└──┴──────────────────────┘
附表肆：無罪部分
┌─┬───────┬──────┬─────────┬────────┐
│編│時間          │  地點      │ 方 式            │ 金額（新台幣） │
│號│              │            │                  │ 數量（海洛因） │
├─┼───────┼──────┼─────────┼────────┤
│一│96年9 月6 日上│乙○○位於雲│由乙○○撥打被告所│30小包、10,000元│
│  │午9 時13分許  │林縣麥寮鄉三│使用0000000000、09│                │
│  │              │盛村三盛路13│00000000或00000000│                │
│  │              │1 之5 號住處│33號行動電話      │                │
├─┼───────┼──────┼─────────┼────────┤
│二│96年9 月6 日晚│同編號一    │同編號一          │10小包、3,000元 │
│  │間8 時43分許  │            │                  │                │
├─┼───────┼──────┼─────────┼────────┤
│三│96年9 月25日上│雲林縣麥寮鄉│由林群偉撥打被告所│4 小包、4,000元 │
│  │午8 時41分許  │橋頭路橋頭加│使用0000000000、09│                │
│  │              │油站        │00000000或00000000│                │
│  │              │            │33號行動電話      │                │
├─┼───────┼──────┼─────────┼────────┤
│四│96年10月15日上│同編號三    │同編號三          │2,000元         │
│  │午10時許      │            │                  │                │
└─┴───────┴──────┴─────────┴────────┘


司法院資訊處製作；財團法人民間司法改革基金會備份。
